臺灣桃園地方法院刑事裁定　　　　　　　96年度聲判字第32號
聲　請　人
即告訴　人　乙○○
代　理　人　林傳源律師
被　　　告　丁○○
　　　　　　丙○○
　　　　　　戊○○
　　　　　　甲○○
上列聲請人因被告誣告、妨害自由等案件，經臺灣桃園地方法院
檢察署檢察官於中華民國95年12月20日以95年度偵續字第230 號
處分不起訴，聲請人聲請再議，經臺灣高等法院檢察署檢察官於
96 年6月7 日以96年度上聲議字第948 號處分書駁回再議，聲請
人聲請將本件交付審判，本院裁定如下：
    主    文
聲請駁回。
    理    由
一、按告訴人不服上級法院檢察署檢察長或檢察總長認再議為無
    理由而駁回之處分者，得於接受處分書後十日內委任律師提
    出理由狀，向該管第一審法院聲請交付審判；法院認為交付
    審判之聲請不合法或無理由者，應駁回之；又法院為前項裁
    定前得為必要之調查，刑事訴訟法第二百五十八條之一、第
    二百五十八條之三第二項前段、第三項，分別定有明文。次
    按向法院聲請交付審判係對於「檢察官不起訴或緩起訴裁量
    權」制衡之一種外部監督機制，法院僅在就檢察官所為不起
    訴或緩起訴之處分是否正確加以審查，以防止檢察機關濫權
    ，依此，法院就聲請交付審判案件之審查，所謂「得為必要
    之調查」，其調查證據之範圍，自應以偵查中曾顯現之證據
    為限，不可就告訴人新提出之證據再為調查，亦不可蒐集偵
    查卷以外之證據，合先敘明。
二、本件聲請交付審判意旨略以：如附件聲請交付審判聲請狀所
    載，故原處分之認定不當，本件實已跨越起訴門檻，本件被
    告涉犯誣告罪、妨害自由罪行明確云云。
三、經查：聲請人乙○○以被告丁○○、丙○○、甲○○、戊○○涉犯誣告、妨害自由罪，向台灣桃園地方法院檢察署提出
    告訴，該署檢察官調查後，以：「經查，告訴人乙○○於85
    年9 月20日凌晨，因涉犯竊盜罪嫌而遭桃園縣政府警察局龜
    山分局龜山派出所警員以現行犯逮捕後，於同日下午解送本
    署，於內勤檢察官訊問時供稱：『因他（指丙○○）之車擋
    在我的店門口，我開他車子，他車子沒鎖，我推了四、五公
    尺左右。那時我有進去把手煞車放掉』等語，其後於偵查中
    亦為相同之供述，此有本署85年度偵字第12087 號影卷1 宗
    及該案不起訴處分書1 份附卷可稽，雖該案以告訴人主觀上
    並無不法所有之意圖而為不起訴處分，惟當時告訴人客觀上
    確實曾進入被告丙○○之車，並擅自將該車手排擋放空且移
    動該車，是被告4 人當時本於此項事實而出於誤會或有所懷
    疑，認告訴人為犯竊盜罪之現行犯而逮捕並立即報警究辦，
    所告尚非全然無因，自與刑法誣告及妨害自由罪之構成要件
    不符。又被告丁○○指訴告訴人涉犯傷害罪嫌，亦提出診斷
    證明書1 紙為憑，且該案原係因被告丁○○誤以為告訴人指
    訴被告丙○○涉犯傷害罪嫌，故亦提出傷害告訴，之後經該
    案承辦檢察官告知告訴人所告對象為承辦警員，被告丁○○
    遂同意撤回告訴，是該案係因被告丁○○撤回告訴而為不起
    訴處分等情，有本署85年度偵字第13470 號影卷1 宗及不起
    訴處分書在卷可佐，參以上開被告4 人及告訴人所陳述當時
    確有拉扯之情形，是以被告丁○○所告亦非全然無因，且並
    無積極證據證明其有何虛捏事實之情，故其所為亦與刑法誣
    告罪之構成要件有別。至被告丙○○雖於上開竊盜案之警詢
    及偵查中，對告訴人移動該車之距離及事發當時告訴人所在
    位置等情，與告訴人之陳述不相一致，惟事發當時係凌晨1
    時50分許，是被告丙○○因天色昏暗而有所誤判，尚非不可
    能，況告訴人於本署偵訊時自承本件事情之前不認識被告等
    語，被告4 人亦供稱不認識告訴人等語，足認告訴人與被告
    4 人事前彼此互不認識，並無嫌隙，從而自難認被告4 人係
    因與告訴人早有嫌隙，而於明知告訴人僅係擅自移動該車之
    情況下，故意誣指告訴人行竊該車。綜上所述，尚難認被告
    4 人所為涉有誣告及妨害自由等犯行。此外，復查無其他積
    極證據足認被告4 人涉有告訴人所指上開犯行，揆諸前揭法
    條規定暨判例要旨，應認渠等罪嫌不足。」等語，而以95年
    度偵續字第230 號為不起訴處分。聲請人不服提起再議後，
    臺灣高等法院檢察署以96年度上聲議字第948 號處分書駁回
    聲請人之再議，該處分書除援引原不起訴處分書理由外，又
    認「聲請人再議仍執陳詞，所舉上開事項等，並無相關證據
    憑以佐證被告等主觀上確係明知聲請人並非偷竊被告丙○○
    之汽車，僅係因該車阻礙其進出，將該車移動而已，仍故意
    誣指聲請人竊盜並妨害聲請人之自由，要難遽以聲請人所舉
    之事項，即逕予推定被告等涉有犯嫌。原檢察官偵查結果以
    被告等罪嫌均不足，而為不起訴處分，難謂有何違誤或不當
    之情形。」等語，因認聲請人之再議為無理由而為駁回之處
    分，業經本院調閱臺灣桃園地方法院檢察署95年度偵續字第
    230 號、臺灣高等法院檢察署96年度上聲議字第948 號卷宗
    核閱屬實，並有該2 不起訴處分書、再議處分書附卷可稽。
    是可見經臺灣桃園地方法院檢察署及臺灣高等法院檢察署檢
    察官分別於前開不起訴處分書及再議處分書中詳列敘明本案
    無從證明被告涉犯誣告、妨害自由之事實，並認被告等人犯
    嫌不足，臺灣桃園地方法院檢察署及臺灣高等法院檢察署檢
    察官之前開不起訴處分書及再議處分書秉此等理由而為不起
    訴處分及駁回再議，該等理由亦為讜論，核無不合。本院又
    以：聲請人於聲請交付審判狀中指稱臺灣高等法院檢察署96
    年度上聲議字第948 號處分書中記載「被告丙○○辯稱：當
    時看到伊之車子遭移動，但聲請人不說他為何要移動車子，
    所以就報警處理．．．等語；被告戊○○、甲○○則辯稱：
    當時丙○○的車子被移動了，所以懷疑係聲請人所為而報警
    等語。」由此，被告等看到丙○○之LK－6417號自小客車係
    安好、停放在原停車位置前方公尺（聲請人於該狀中漏未書
    寫公尺數）左右，而聲請人當時根本不在現場，亦不在車輛
    旁邊，然被告申告時卻稱其於85年9 月20日1 時50分許，在
    桃園縣龜山鄉○○路○ 段1193號前動手竊取被丙○○所有停
    放於該處之LK－6417號自小客車，並稱丙○○發現該車被移
    動時，見乙○○正從其車內左前門出來等節，顯故意虛構事
    實，蓋聲請人當時並不在LK－6417號自小客車旁或附近，被
    告等人在場，親眼看眼，並非誤會，又依臺灣高等法院檢察
    署上開再議處分書內容，被告發現車輛時，車輛已是移動後
    之狀態，聲請人又不在車旁，又無任何實施犯罪或實施後之
    行為，被告等明知聲請人非現行犯，猶將之當成現行犯逮捕
    ，妨害自由犯行明確云云。然查：臺灣桃園地方法院檢察署
    95年度偵續字第230 號上開不起訴處分書、臺灣高等法院檢
    察署96年度上聲議字第948 號再議處分書關於被告等人之答
    辯內容之記載，僅係以檢察官之筆代為整理其等之答辯內容
    之大意，並非原文抄錄，語意即使與被告等人原來之供述內
    容略有不符，仍應以被告等人原來之供述為準，況聲請人所
    引上開臺灣高等法院檢察署96年度上聲議字第948 號再議處
    分書所記載被告丙○○、戊○○、甲○○之辯詞亦絕非可以
    詞害意，將之解釋為渠等看見之實況係LK－6417號自小客車
    已被移動後之狀態，而該等記載，更無觸及聲請人是否在移
    動車輛之現場或附近之問題，聲請人任意引上開書類之片斷
    以曲解上開再議處分書之全意旨，實非可採。再查，觀諸被
    告丙○○於85年9 月20日警訊時陳稱85年9 月20日1 時50分
    許，停在在桃園縣龜山鄉○○路○ 段1193號前，我自小客LK
    －6417自小客被破壞車門、排擋鎖，涉嫌竊取我自小客LK－
    6417並開動一、二十公尺遠，乙○○發現我，才離開車子等
    語，其再於85年9 月30日偵訊時陳稱到凌晨一點多發現我車
    已被移動一、二十公尺，看見乙○○從我車內出來等語，可
    知被告丙○○之原來之陳述與聲請人自行由臺灣高等法院檢
    察署96年度上聲議字第948 號再議處分書上開記載所推論之
    「被告等看到丙○○之LK－6417號自小客車係安好、停放在
    原停車位置前方公尺左右，而聲請人當時根本不在現場，亦
    不在車輛旁邊」相去甚遠，聲請人以該項推論以證明被告等
    人誣告、妨害自由之犯行，殊嫌無據。綜上，臺灣桃園地方
    法院檢察署、臺灣高等法院檢察署檢察官前開之不起訴處分
    書、再議處分書之採證之方式、認定之原則，並無悖於論理
    法則與經驗法則，各該處分均於法有據且屬適當。聲請人指
    摘原檢察官之處分書與高檢署之處分書不當，並不足採，且
    聲請人本件聲請理由均已經臺灣桃園地方法院檢察署、臺灣
    高等法院檢察署檢察官斟酌至當，並無疏未審酌之處，聲請
    人猶執陳詞以為本件聲請，自有未合。從而，本件聲請交付
    審判為無理由，自應予駁回。
據上論斷，應依刑事訴訟法第258 條之3 第2 項前段，裁定如主
文。
中　　華　　民　　國　　96　　年　　12　　月　　24　　日
                      刑事第三庭審判長法  官  謝順輝
                                      法　官  張淑華
                                      法　官  曾雨明
上列正本證明與原本無異。
本裁定不得抗告。
                                  　　書記官  施春祝
中　　華　　民　　國　　96　　年　　12　　月　　24　　日
附件：
